臺灣高等法院民事裁定　　　　　　　　　94年度家上字第64號
　　抗　告　人　乙○○
　　　　　　　　甲○○
上列當事人間請求離婚等事件，兩造對於中華民國94年2月2日臺
灣臺北地方法院93年度婚字第 333號第一審判決，各自就附帶請
求部分之裁判聲明不服，依民事訴訟法第582條之1 第3項之規定
，適用抗告程序，本院裁定如下：
    主      文
兩造之抗告均駁回。
抗告程序費用由兩造各自負擔。
    理      由
一、按撤銷婚姻或離婚之訴，當事人得於第一審或第二審言詞辯
    論終結前，附帶請求法院於認原告之訴為有理由時，並定對
    於未成年子女權利義務行使負擔之內容及方法，民事訴訟法
    第572條之1定有明文；又當事人或利害關係人僅就附帶請求
    部分之裁判聲明不服者，適用關於抗告程序之規定，亦為民
    事訴訟法第582條之1 第3項所明定。本件抗告人乙○○在原
    審起訴請求判決離婚，並附帶請求兩造所生未成年長子吳菘
    苗（民國86年4月8日出生，身分證統一編號：Ｚ000000000─
    戶籍謄本見原審卷 145頁。原裁判誤載為女性）權利義務之
    行使或負擔由對造即抗告人甲○○任之。抗告人甲○○則在
    原審提起反訴，先位聲明請求抗告人乙○○與抗告人甲○○
    履行同居；備位聲明附帶請求抗告人乙○○每月給付兩造所
    生未成年長子吳菘苗之扶養費新臺幣（下同） 2萬元。經原
    審判決：(一)准兩造離婚；(二)對於兩造所生未成年長子吳菘苗
    權利義務之行使或負擔由抗告人甲○○任之，但抗告人乙○
    ○得隨時與吳菘苗會面交往；(三)抗告人乙○○應自兩造離婚
    確定之日起，至民國（下同） 106年4月7日止，按月給付吳
    菘苗之扶養費 2萬元予抗告人甲○○，抗告人乙○○如遲誤
    一期履行，其後之期間視為亦已到期；並駁回抗告人甲○○
    其餘之反訴。茲就離婚及酌定未成年長子吳菘苗權利義務之
    行使或負擔、會面交往方式部分，暨駁回履行同居之訴部分
    ，未據兩造聲明不服，已告確定。抗告人乙○○、甲○○分
    別僅就上開附帶請求給付子女扶養費之裁判聲明不服，揆諸
    上開規定，自應適用抗告程序，以裁定為之，合先敘明。
二、次按父母對於未成年子女之扶養義務，不因結婚經撤銷或離
    婚而受影響，其扶養程度，應按受扶養權利者之需要，與負
    扶養義務者之經濟能力及身分定之，此觀民法第1116條之 2
    、第1119條規定自明；又法院依民法第1055條之規定，為酌
    定、改定或變更時，得命給付扶養費之處分；前項扶養費之
    給付，法院得依聲請或依職權，命為一次給付或分期給付，
    分期給付遲誤一期履行者，其後之期間視為亦已到期，修正
    前非訟事件法第71條之6 第1項、第2項定有明文。而就修正
    前非訟事件法第71條之6 所規定之未成年子女扶養費，父母
    及子女均得作為請求權之主體。經查，本件抗告人乙○○起
    訴請求離婚，及對於兩造所生未成年長子吳菘苗權利義務之
    行使或負擔由抗告人甲○○任之部分，業經原審判決准許確
    定，則原審於斟酌兩造所生未成年長子吳菘苗尚屬年幼，須
    人悉心照料，且其罹患腦性麻痺之先天性疾病，照顧需求尤
    甚，參酌行政院主計處92年家庭收支調查報告，關於台北市
    平均每人每月消費支出為2萬2,603元，則吳菘苗之每月消費
    支出當更高於此一金額；又抗告人乙○○現擔任餐廳服務生
    ，每月薪資 3萬餘元，而抗告人甲○○目前失業中，且於兩
    造離婚後尚須負擔監護吳菘苗之重責大任，及兩造均同意抗
    告人乙○○每月應分擔吳菘苗之扶養費為 2萬元（見原審卷
    156 頁背面）等一切情狀後，認抗告人乙○○所應分擔之子
    女扶養費，以每月 2萬元為適當，因而裁判命抗告人乙○○
    應自兩造離婚確定之日起，至吳菘苗成年前1日即106年4月7
    日止，按月給付吳菘苗之扶養費 2萬元予抗告人甲○○，如
    遲誤一期履行者，其後之期間亦已到期，並無不合。
三、抗告人乙○○之抗告論旨雖以：伊已遭原任職之餐廳解僱，
    目前失業中，每月尚需支付房租1萬餘元，無力負擔每月2萬
    元之子女扶養費云云；而抗告人甲○○之抗告論旨亦以：兩
    造所生未成年長子吳菘苗罹患有嚴重殘疾，雖至20歲成年仍
    無謀生能力，其父母即兩造應照顧其一生，故對造即抗告人
    乙○○應按月給付吳菘苗之扶養費 2萬元至吳菘苗年滿60歲
    即 146年4月7日止云云爭執。惟查，抗告人乙○○在原審既
    已自認所應分擔之子女扶養費為每月 2萬元，況其亦不能證
    明其後遭解僱之事實，其空言抗辯現已失業而無力負擔每月
    2 萬元之扶養費云云，自屬尚難憑取；又腦性麻痺患者之肢
    體協調及運動機能固有障礙，然其智力並未因此減損，且腦
    性麻痺患者有所成就之例亦非在少數，自難僅因兩造所生長
    子吳菘苗罹患有腦性麻痺之疾病，遽認其成年後不具謀生能
    力，而有受扶養至60歲之必要。綜上所述，本院認為由抗告
    人乙○○負擔兩造所生未成年長子吳菘苗每月 2萬元之扶養
    費，至其成年前 1日為止，應屬適當。兩造之抗告論旨各自
    指摘原裁判此部分不當，聲明廢棄，為無理由。
四、據上論結，本件抗告為無理由，依修正前非訟事件法第28條
    、第8條第2項，民事訴訟法第495條之1第1項、 第449條第1
    項、第78條，裁定如主文。
中　　華　　民　　國　　94　　年　　9 　　月　　15　　日
                  民事第六庭  審判長法  官  林鄉誠
                                    法  官  楊豐卿
                                    法  官  梁玉芬
正本係照原本作成。
本裁定除以違背法令為理由，不得再抗告。如提再抗告，應於收
受送達後10日內向本院提出再抗告狀。並繳納抗告費新台幣1000
元整。
中　　華　　民　　國　　94　　年　　9 　　月　　20　　日
　　　　　　　　　　　　　          書記官  常淑慧